臺灣高雄地方法院刑事判決　　　　　　　　　　　　　九十三年度易字第七七號
　　公　訴　人　臺灣高雄地方法院檢察署檢察官
　　被　　　告　甲○○
右列被告因贓物案件，經檢察官提起公訴（九十二年度偵續字第二四四號），本院判
決如左：
    主  文
甲○○無罪。
    理  由
一、公訴意旨略以：被告甲○○明知於民國九十一年十二月間某日，在高雄市○○路
    「ＮＯ６  ＰＵＢ」內，不詳姓名年籍之張姓成年男子所兜售之摩托羅拉牌Ｖ三
    六八八型手機一具（序號000000000000000，為乙○○所有，搭
    配0000000000號門號使用，於九十一年十二月十一日十九時三十三分
    許，在高雄縣鳥松鄉○○路四六之一號前檳榔攤內，遭不詳之人持刀械強盜之財
    物）係他人強盜所得之贓物，且依當時二手手機市場之市價約新臺幣（下同）三
    千元，竟以明顯低於市價之二千元代價，向該不詳男子購得該手機，供自己及友
    人吳淑禎、吳照儀使用，因認其涉有刑法第三百四十九條第二項之故買贓物罪嫌
    云云。
二、按犯罪事實應依證據認定之，無證據不得推定其犯罪事實；不能證明被告犯罪者
    ，應諭知無罪之判決，刑事訴訟法第一百五十四條、第三百零一條第一項分別定
    有明文。又刑事訴訟法上所謂認定犯罪事實之證據，係指足以認定被告確有犯罪
    行為之積極證據而言，如未能發現有相當證據或證據不足以證明，自不能以推測
    或擬制之方法以為裁判基礎，而認定不利於被告之事實，需依積極證據，苟積極
    證據不足為不利被告之認定時，即應為有利於被告之認定，更不必有何有利之證
    據，最高法院二十九年上字第三一○五號、四十年台上字第八六號及三十年上字
    第八一六號判例可資參照。
三、本件公訴人認被告涉有前揭故買贓物犯行，無非係以告訴人即上開手機所有人乙
    ○○指稱：該手機價值約三千元等語；然被告竟在未附出廠證明書、保證書情況
    下，在ＰＵＢ向陌生人以顯不相當之對價購買該手機，與一般經驗法則有違等情
    ，為其論據；訊據被告堅詞否認有何故買贓物犯行，辯稱：我確實不知道該手機
    是贓物；那時我在舞廳跳舞，有一位張姓男子在該處推銷手機，後來他就靠過來
    問我是否要買手機，我問他價錢及來源，他說手機是自己的，因為缺錢所以要變
    賣手機，我認為他的價錢以中古手機來說合理，所以才予以買受，我如果知道是
    贓物就不會買了等語。經查：
  (一)前開如事實欄所示之手機一支，係乙○○所有，並於九十一年十二月十一日十九
    時三十三分許，在高雄縣鳥松鄉○○村○○路四六之一號前遭不詳名籍男子強盜
    ，嗣由甲○○購得並交由吳淑禎、吳照儀使用等情，業據告訴人於警詢時指訴綦
    詳，核與證人吳淑禎、吳照儀所述相符，復為被告於警詢、偵查及本院訊問時所
    是認，且有和信電訊股份有限公司手機序號查詢回覆表、手機通聯紀錄各一份附
    卷可稽，則該中古手機確屬贓物，嗣被告購得後、交與吳淑禎、吳照儀使用，應
    屬無疑。
  (二)按刑法第三十四章關於贓物犯之規定，係針對行為人故意收受、搬運、寄藏、故
    買或牙保贓物，而助成他人財產犯罪目的之惡行予以處罰，並非藉此課以一般人
    民協助追贓之責；故贓物罪責之成立與否，實取決於能否積極證明行為人有此犯
    罪之故意；況刑事被告依法本不負自證無罪之義務，苟有足資證明被告故買贓物
    之積極事證，雖被告確能交代贓物買受來源，於所成立之罪名仍不生影響；反之
    ，若不能確認其果有此項犯意，即不得僅以被告無法供出出賣人之名籍、聯絡方
    式，即遽認被告具有故買贓物之犯意。則就本案而言，是否能論以故買贓物之罪
    名，判斷標準仍在於被告就所購得之手機係贓物，是否有所認識，而非在於其是
    否能清楚交待手機之來源。
  (三)公訴人雖以告訴人指稱：該手機價值約三千元等語；惟被告卻僅以二千元之價格
    ，在ＰＵＢ向不詳名籍之男子購得，兩者價格顯不相當，購得手機處所、對象亦
    與慣例不合，因認被告應知悉所購買之手機為贓物。然查：被告於本院審理時已
    供稱：該男子主動向我兜售，說缺錢要變賣他自己的手機，原本開價三千五百元
    ，我認為該手機沒有附贈旅充、座充、皮套等物，所以殺價為二千元，我不知道
    中古手機時價確實是多少，但心想是他缺錢，所以沒有懷疑是贓物就向他購買等
    語明確，足見依本案客觀情狀，被告雖在非一般交易中古手機地點買受前開手機
    ，亦難認與常情相違；又告訴人於警詢雖稱所失竊中古手機價值約三千元等情，
    然未見告訴人說明三千元係該型手機之全新價格、亦或遭強盜時之中古價格，且
    所指若屬中古價格，則告訴人係任職尚品檳榔攤，並非手機販售業者，如何得知
    該手機當時之中古價，均有疑問；經本院依法傳喚告訴人，惟其並未到庭；再經
    本院於九十三年六月二十九日諭請公訴人就如何認定被告購得手機價格顯低於市
    價乙節提出相關證據，惟公訴人亦無法提出；則僅憑本案相關證據，亦無從認定
    被告購得手機之價格，有何顯不相當之處，更遑論據以推知被告主觀上確有贓物
    之認識。至於被告買受該手機雖未要求檢附出廠證明書、保證書，惟參諸一般交
    易習慣，購買中古手機未檢附出廠證明書等者所在多有，且欠缺出廠證明書等，
    並不影響手機之使用，參以被告購買該手機之價格難認有何不當，已如前述，則
    無從僅因被告係向不詳名籍之男子購得，且未索取出廠證明書等，而遽認被告於
    買賣之初即對該手機係屬贓物有所認識。
四、綜上所述，公訴人所指之前揭証據，既不足以證明被告犯行，均已如前述，復經
    本院調查亦無其他證據足認被告有何故買贓物之犯行，揆諸首揭法條及判例意旨
    ，應諭知被告無罪之判決。
據上論斷，應依刑事訴訟法第三百零一條第一項，判決如主文。
中      華      民      國      九十三      年     八     月     三     日
                                  臺灣高雄地方法院刑事第十五庭
                                  審判長  法  官    張維君
                                          法  官    伍逸康
                                          法  官    洪珮婷
右正本證明與原本無異。
如不服本判決，應於判決送達後十日內，向本院提出上訴狀。
                                          書記官    于耀文
中    華    民    國      九十三      年        八      月      六      日
